臺灣板橋地方法院刑事判決　　　　　　　 99年度易字第977號
公　訴　人　臺灣板橋地方法院檢察署檢察官
被　　　告　簡志勳
上列被告因恐嚇取財等案件，經檢察官提起公訴（98年度偵緝字
第1450號），被告於準備程序進行中就被訴事實為有罪之陳述，
經告知簡式審判程序之旨，並聽取當事人之意見後，以簡式審判
程序判決如下：
    主  文
簡志勳共同連續意圖為自己不法之所有，以恐嚇使人將本人之物
交付，處有期徒刑壹年肆月；又共同連續以加害財產之事，恐嚇
他人致生危害於安全，處有期徒刑肆月。應執行有期徒刑壹年陸
月。
    事  實
一、簡志勳（綽號「阿仁」，冒用「歐運忠」名義應訊，業經本
    院以98年度簡字第7749號刑事簡易判決判處有期徒刑4 月確
    定）與吳國立（綽號「阿車」）、胡東輝（綽號「當歸」）
    、朱芳煉（綽號「朱老大」）（以上三人經臺灣高等法院以
    94 年 度上訴字第2292號刑事判決後，胡東輝、朱芳煉所犯
    恐嚇罪因不得上訴而確定，嗣吳國立對所犯恐嚇取財部分不
    服提起上訴，再經最高法院以97年度台上字第5404號判決駁
    回上訴確定）四人共同基於砸店恐嚇之犯意聯絡；簡志勳、
    吳國立二人更基於意圖砸店恐嚇以取得財物之不法所有概括
    犯意聯絡，於民國92年9 月9 日凌晨3 時40分許，四人一同
    至位於（改制前）臺北縣樹林市○○路34巷5 號之「安玖卡
    拉ＯＫ店」（負責人為林素芬）內，喝令在場消費之客人離
    去，並推由簡志勳、吳國立出手翻覆、砸毀店內桌椅、酒瓶
    等物（毀損部分未據告訴），並恫嚇稱：「如果想再開店，
    就叫老闆出來談」，藉上開砸店之方法實施恐嚇，而以加害
    財產之事恐嚇他人，致使店內之員工陳婉玉、曾美玉心生畏
    懼，並生危害於安全。其等砸毀「安玖卡拉ＯＫ店」後，吳
    國立即囑咐簡志勳或不知詳情之其他人，於92年10月至93年
    2 月間，按月連續至「安玖卡拉ＯＫ店」，收取「保護費」
    新臺幣（下同）2 萬元共5 次，金額合計10萬元得手。
二、蔡金猜（綽號「嘉嘉」）為址設（改制前）臺北縣蘆洲市○
    ○路261 號「山海王海產店」之經營者，蔡金猜因積欠陳震
    英之債務未還，陳震英之女婿林韋佑獲悉上情後，即委託吳
    國立代為催討。吳國立受託後，竟與簡志勳共同基於以恐嚇
    危害安全方式催討債務之概括犯意聯絡，連續於92年11月1
    日15時14分許、同年月5 日13時3 分許、同年月5 日20時14
    分許、同年月15日19時51分許，由吳國立以0000000000號行
    動電話，簡志勳亦於同年月15日12時43分許，以同一行動電
    話，撥打至蔡金猜使用之00000000電話，而先後對蔡金猜恫
    嚇稱：「我跟你說你最好星期一中午錢準備好，不然你就知
    道，不會騙你。」、「我跟你說，你跟阿頭給我一個結果看
    要怎麼處理，不然你店不要再開，你爸若沒有叫人去砸店，
    你再給我看看，你有聽到」、「你若沒打給我，你店就不要
    開了」、「我跟你說，你這條如果還沒有處理好，你店最好
    是都不要給我開」、「我等一下馬上到，你給我試試看，整
    間沒把你砸爛，你再給我看看」及「我跟你說，你不要跟我
    說那麼多，你若不想處理也沒有關係，這條還沒有處理好你
    店都不要給我開，我會叫人去看，不然你開開看，店整間砸
    到爛，你試試看，我讓你沒辦法做生意」等語，而以加害財
    產之事恐嚇蔡金猜，致使蔡金猜心生畏懼，並生危害於安全
    。簡志勳、吳國立遂承同一犯意聯絡，進而於同年11月16日
    零時許，一同至「山海王海產店」所在地，砸毀店內廚櫃及
    日光燈等設備（毀損部分未據告訴），而以毀損之方法，實
    施恐嚇行為，同樣致使蔡金猜心生畏怖，而生危害於安全。
三、案經（改制前）臺北縣政府警察局樹林分局移送臺灣板橋地
    方法院檢察署檢察官偵查起訴。
    理  由
一、程序事項：
    按除被告所犯為死刑、無期徒刑、最輕本刑為3 年以上有期
    徒刑之罪或高等法院管轄第一審案件者外，於前條第1 項程
    序進行中，被告先就被訴事實為有罪之陳述時，審判長得告
    知被告簡式審判程序之旨，並聽取當事人、代理人、辯護人
    及輔佐人之意見後，裁定進行簡式審判程序，刑事訴訟法第
    273 條之1 第1 項定有明文。本件被告簡志勳被訴刑法第34
    6 條第1 項之恐嚇取財罪法定本刑為「6 月以上5 年以下有
    期徒刑，得併科1 千元以下罰金」；被訴刑法第305 條恐嚇
    罪法定本刑為「2 年以下有期徒刑、拘役或3 百元以下罰金
    」，均非最輕本刑3 年以上之罪，被告既於本院準備程序期
    日就被訴事實為有罪之陳述，經告知被告簡式審判程序之旨
    ，並聽取被告及檢察官之意見後，本院認宜改用簡式審判程
    序，乃改以簡式審判程序審理之，合先說明。
二、認定事實所憑之證據及得心證理由：
    訊據被告對於前述歷次恐嚇取財及恐嚇之犯行均坦承不諱，
    核與同案被告吳國立、胡東輝、朱芳煉於警詢及偵查中之供
    述、證人陳婉玉、曾美玉、蔡金猜於警詢或偵查中之證述情
    節大致相符，並有「安玖卡拉ＯＫ店」現金帳冊1 份（參92
    年度他字第3021號卷第128 頁反面所記【92年】10月29日、
    第138 頁反面所記【92年】12月5 日、第144 頁反面所記【
    92年】12月21日，以及93年度偵字第5010號卷第240 頁所記
    【93年】2 月1 日之「阿車保護費」註記）、現場照片共12
    張（參93年度偵字第5010號卷第150 至153 頁）、臺灣板橋
    地方法院檢察署100 年2 月22日板檢玉黎99蒞31086 字第35
    037 號函所附補充理由書及同署92年12月3 日92板檢博致監
    續字第521 號通訊監察書（通訊監察期間自92年12月3 日上
    午10時起至92年12月31日上午10時止）、通訊監察電話附表
    （監聽電話：0000000000號），以及同案被告吳國立使用00
    00000000號行動電話，於92年12月15日19時6 分20秒起，與
    名為「陳明通」之人通話，並唆使「陳明通」前往「安玖卡
    拉ＯＫ店」收取2 萬元款項之通訊監察譯文，與92年11月23
    日23時6 分29秒起，「安玖卡拉ＯＫ店」人員致電同案被告
    吳國立，表明有人到場要砸店，而向同案被告吳國立請求協
    助之通訊監察譯文各1 份（參92年度他字第3021號卷第91頁
    、第95頁）（以上書證、物證均為被告向「安玖卡拉ＯＫ店
    」人員恐嚇取財部分）；上開板橋地檢署函文及補充理由書
    所附92年10月16日92年度板檢博致聲監字第426 號通訊監察
    書（通訊監察期間自92年10月16日上午10時起至92年11月14
    日上午10時止）、92年11月12日92年度板檢博致監字第482
    號通訊監察書（通訊監察期間自92年11月13日上午10時起至
    92年12月12日上午10時止）及通訊監察電話附表各1 份（監
    聽電話：0000000000號），以及同案被告吳國立以00000000
    00號行動電話，先後於92年11月1 日15時14分許、92年11月
    5 日13時3 分許、同日20時14分許、92年11月15日19時51分
    許，及被告持同一門號電話於92年11月15日12時43分許，向
    證人蔡金猜使用之00000000號電話恫嚇之監聽譯文1 份（參
    93年度偵字第5010號卷第133 至135 頁、第137 頁）（以上
    書證均為被告向「山海王海產店」人員恐嚇部分）等事證在
    卷可稽，被告自白與上開事證彰顯之事實相合，應堪採信為
    真實。其本件恐嚇取財及恐嚇犯行，洵堪認定。
、論罪科刑：
一、本件被告行為後，刑法及其施行法業於95年7 月1 日修正施
    行，關於新舊法律變更之比較適用，原則上應就罪刑有關之
    共犯、未遂犯、想像競合犯、牽連犯、連續犯、結合犯，以
    及累犯加重、自首減輕暨其他法定加減原因（如身分加減）
    與加減例等一切情形，綜其全部罪刑之結果而為比較（最高
    法院95年第8次刑事庭會議決議參照）。經查：
  (一)修正前刑法第28條原規定：「二人以上共同『實施』犯罪之
    行為者，皆為共同正犯。」新法修正為：「二人以上共同『
    實行』犯罪之行為者，皆為共同正犯。」將舊法之「實施」
    修正為「實行」。原「實施」之概念，包含陰謀、預備、著
    手及實行等階段之行為，修正後僅共同實行犯罪行為始成立
    共同正犯。是新法共同正犯之範圍已有限縮，排除陰謀犯、
    預備犯之共同正犯。新舊法就共同正犯之範圍既因此而有變
    動，自屬犯罪後法律有變更，而非僅屬純文字修正，應有新
    舊法比較適用之問題（參照最高法院96年度台上字第934 號
    、96年度台上字第5971號判決）。而本案被告之犯行既屬實
    行犯罪行為之正犯，修正後之規定並非有利於被告，自應適
    用行為時即修正前刑法第28條規定。
  (二)就連續犯言之，修正後刑法已刪除第56條關於連續犯之規定
    ，則被告先後多次為構成要件相同罪名之犯行，如依修正後
    之規定，僅能分論併罰，再定其應執行之刑，此較諸修正前
    僅論以一罪並加重其刑，並未更為有利，自以適用修正前刑
    法之連續犯規定，對被告較為有利。
  (三)修正前刑法第33條第5 款規定「罰金：（銀元）1 元以上」
    ，復依罰金罰鍰提高標準條例第1 條前段規定提高為10倍，
    折算新臺幣為30元；修正後刑法第33條第5 款規定「罰金：
    新臺幣1 千元以上，以百元計算之」；次查，刑法分則各條
    文所定之罰金刑，其幣別原為「銀元」，又倘非屬72年6 月
    26日至94年1 月7 日間新增或修正之條文，所定罰金數額並
    依罰金罰鍰提高標準條例第一條前段規定提高為10倍，惟依
    95年7 月1 日修正施行之中華民國刑法施行法第1 條之1：
    「中華民國94年1 月7 日刑法修正施行後，刑法分則編所定
    罰金之貨幣單位為新臺幣。94年1 月7 日刑法修正時，刑法
    分則編未修正之條文定有罰金者，自94年1 月7 日刑法修正
    施行後，就其所定數額提高為30倍。但72年6 月26日至94年
    1 月7 日新增或修正之條文，就其所定數額提高為3 倍」，
    則依修正後刑法之規定，刑法第346 條第1 項恐嚇取財罪及
    第305 條恐嚇罪之罰金刑最高額上限雖無變更，惟最低額下
    限則均提高為新臺幣1 千元，經比較新舊法，自以行為時關
    於科處罰金刑之法律較有利被告。
  (四)綜上，經綜合比較前述各項法律變更之結果後，本案因修正
    後之規定並未對被告更為有利，依據刑法第2 條第1 項前段
    ，應一體適用修正前刑法之規定，應予說明。
二、核被告所為，關於事實一即「安玖卡拉ＯＫ店」部分，係犯
    刑法第346 條第1 項之恐嚇取財罪。被告於同一時地所實施
    之恐嚇行為，係恐嚇取財之部分行為，不另論罪。而關於事
    實二即「山海王海產店」部分，係犯刑法第305 條之恐嚇危
    害安全罪。所犯恐嚇取財及恐嚇危害安全罪，各與同案被告
    吳國立彼此間有犯意聯絡及行為分擔，皆應依修正前刑法第
    28條規定論以共同正犯。而其與同案被告吳國立所犯歷次之
    恐嚇取財、電話恐嚇及以到場砸店方式實行恐嚇等犯行，各
    有時空密接、對象一致，以及所犯係構成要件相同罪名之情
    形，顯係各基於概括犯意而為之，各應依修正前刑法第56條
    之規定，論以連續犯之一罪，並加重其刑。被告所犯上開連
    續恐嚇取財及連續恐嚇危害安全二罪，犯意各別，行為互殊
    ，構成要件亦不相同，則應分論併罰。
三、審酌被告案發時正屬青年，年輕力富，竟未能嚴守法治、謹
    言慎行，復不思循正當途徑獲取財物，動輒率以恐嚇方式為
    之，或恣意以言詞或砸店之方式恐嚇他人，惡性非輕，並造
    成他人內心畏怖或財產危害甚鉅，所為甚為不該，兼衡其智
    識程度（參本院卷第45頁個人基本資料查詢結果「教育程度
    註記欄」所示）、犯罪手段、犯罪過程之角色及分工參與程
    度，以及其迄本院審理終結前，終能坦承全部犯行，尚見悔
    意等一切情狀，量處如主文所示之刑，並就所宣告之刑定其
    應執行之刑。
四、末查「中華民國九十六年罪犯減刑條例」雖經總統於96年7
    月4 日公布，同年7 月16日施行，然按同條例第5 條規定：
    「本條例施行前，經通緝而未於中華民國96年12月31日以前
    自動歸案接受偵查、審判或執行者，不得依本條例減刑」。
    而查被告前因另案於93年11月3 日經臺灣板橋地方法院檢察
    署以板檢博偵誠緝字第4265號通緝書發佈通緝，本件亦於95
    年2 月24日經同署以板檢榮致緝第749 號併案通緝書發佈併
    案通緝，且未於96年12月31日前自動歸案，迄至98年5 月14
    日始為警方緝獲等情（參94年度偵字第9366號卷第61頁通緝
    書、第74頁併案通緝書，98年度偵緝字第1450號卷第1 至2
    頁桃園縣政府警察局通緝案件移送書），參諸上開規定，本
    件不合前述條例減刑之要件，故不予減刑，附此敘明。
據上論斷，應依刑事訴訟法第273 條之1 、第299 條第1 項前段
，刑法第2 條第1 項前段、第346 條第1 項、第305 條、第51條
第5 款、95年7 月1 日修正施行前刑法第28條、第56條，廢止前
罰金罰鍰提高標準條例第1 條前段，判決如主文。
本案經檢察官黃怡華到庭執行職務。
中    華    民    國   100    年    3     月    18    日
                  刑事第二十一庭  法  官  李俊彥
以上正本證明與原本無異。
如不服本判決應於收受送達後10日內向本院提出上訴書狀，並應
敘述具體理由；其未敘述上訴理由者，應於上訴期間屆滿後20日
內向本院補提理由書（均須按他造當事人之人數附繕本）「切勿
逕送上級法院」
                                  書記官  林文達
中    華    民    國   100    年    3     月    18    日
附錄本案論罪科刑法條全文：
刑法第305條
以加害生命、身體、自由、名譽、財產之事，恐嚇他人致生危害
於安全者，處 2 年以下有期徒刑、拘役或 3 百元以下罰金。
刑法第346條
意圖為自己或第三人不法之所有，以恐嚇使人將本人或第三人之
物交付者，處 6 月以上 5 年以下有期徒刑，得併科 1 千元以
下罰金。
以前項方法得財產上不法之利益，或使第三人得之者，亦同。
前二項之未遂犯罰之。